【裁判字號】    89,交聲,640
【裁判日期】    901015
【裁判案由】    違反道路交通管理處罰條例聲明異議
【裁判全文】
臺灣臺北地方法院交通事件裁定                    八十九年度交聲字第六四○號
    異議人即
    受處分人  甲○○
右列受處分人因違反道路交通管理處罰條例案件，對於交通部公路局臺北區板橋監理
站中華民國八十九年十月廿七日所為之處分( 案號：板監三字第裁41-ABB500099號 )
聲明異議，本院裁定如左：
        主      文
原處分撤銷。
甲○○機車駕駛人，爭道行駛，有駕車行駛人行道之情形，處新臺幣陸佰元( 即銀元
貳佰元 )罰鍰，並記違規點數壹點。
        理      由
一、按「道路交通管理處罰條例」第三條第八款及「道路交通安全規則」第二條第一
    項第一款，均明文規定該等有關道路交通管理法規所稱之「汽車」，均包括「機
    器腳踏車」。又「道路交通管理處罰條例」第三條第三款規定所謂「人行道」，
    係指專供行人通行之騎樓、走廊及劃設供行人行走之地面道路與人行天橋及人行
    地下道。汽( 機 )車駕駛人駕車行駛人行道者，處新臺幣六百元以上一千八百元
    以下( 即銀元二百元以上六百元以下 )罰鍰鍰並記違規點數一點，修正前「道路
    交通管理處罰條例」第四十五條第六款及第六十三條第一項第一款有處罰規定(
    按「道路交通管理處罰條例」第四十五條業於九十年一月十七日經總統公布修正
    並自同年六月一日起施行，惟僅刪除有關銀元處罰之規定，且因交通違規裁罰案
    件之性質，係道路交通主管機關本於職權就個別交通違規行為所為裁罰之決定而
    對外直接發生法律效果之單方行政行為，按實體從舊程序從新原則，本件仍應適
    用行為時即修正前之「道路交通管理處罰條例」，行政法院五十六年度判字第八
    十一號判例參照。
二、本件受處分人即異議人甲○○於八十九年六月廿九日下午四時卅九分許，駕駛一
    輛車牌BDJ-196 號重型機器腳踏車，沿臺北市市○○道( 南側 )四段由西往東方
    向行駛，途經市○○道○段八十六號( 近敦化南路口 )前，逕自駛入人行道行駛
    ，為臺北市政府警察局松山分局交通分隊執勤員警陳志陽當場攔停制止，以受處
    分人有違反行為時「道路交通管理處罰條例」第四十五條第一項( 贅載：第一項
    ，因第四十五條未分項 )第六款規定之行為掣單( 北市警交大字第ABB500099 號
     )舉發並指定應到案日期( 八十九年七月十四日 )交受處分人收受。嗣受處分人
    於同年七月六日即向原處分機關到案並提出申訴，原處分機關請舉發單位調查結
    果，認受處分人確有前揭違規行為，原處分機關乃於同年十月廿七日依行為時「
    道路交通管理處罰條例」第四十五條第一項( 贅載：第一項，理由同前 )第六款
    及第六十三條第一項第一款規定，裁處新臺幣一千二百元罰鍰並記違規點數一點
    之處分。
三、訊據受處分人固不否認其駕駛車牌BDJ-196 號重型機器腳踏車於前揭時地駕車行
    駛人行道為警攔停舉發之事實，惟辯稱略以「因市○○道不准停車，本人為停車
    需要，始在行經市○○道( 南側 )四段、忠孝東路四段一○一巷交岔路口( 近敦
    化南路口 )時，見市○○道( 南側 )四段人行道已停放多輛機車，遂逕自駕車駛
    入人行道準備停車，並非在人行道行駛，且本人在期限內申訴，不應採高額裁罰
    云云。經查：
    (一)右揭違規事實，業經受處分人供承不諱，核與臺北市政府警察局松山分局八
        十九年七月十二日北市警松分交字第八九六二○四○六○○號函示情節相符
        ，有該函影本一紙在卷。本件受處分人並非不得在「臺北市市○○道○段八
        十六號」前人行道停放機車，僅係受處分人應該下車將機車以手推方式進入
        人行道停放，以免妨礙行人行走人行道。本件受處分人駕車駛入人行道，縱
        然係為停車緣故，其已違反「道路交通管理處罰條例」第四十五條第六款規
        定至為灼然。
    (二)次查：本件受處分人係於八十九年七月六日向原處分機關提出申訴，業經原
        處分機關八十九年十一月九日北監板三字第8905358 號移送書內敘明綦詳，
        是受處分人既然已在指定應到案日期( 八十九年七月十四日 )前到案提出申
        訴，原處分機關裁處新臺幣一千二百元罰鍰部分，核與「違反道路交通管理
        事件統一裁罰標準及處理細則」第四十四條第一項及標準表之規定不符，本
        件聲明異議為有理由。原處分既有前述可議，本院自無法維持而應予撤銷，
        另依行為時「道路交通管理處罰條例」第四十五條第六款及第六十三條第一
        項第一款規定，裁處受處分人新臺幣陸佰元罰鍰並記違規點數壹點之處分，
        以資適法。
據上論斷，應依道路交通案件處理辦法第十八條前段，裁定如主文。
中      華      民      國    九    十    年      十      月    十五    日
                          臺灣臺北地方法院交通法庭
                                  法  官  鍾      華
右正本證明與原本無異。
如不服本裁定，應於裁定送達後五日內向本院提出抗告狀。
      書記官  黃  繡  琴
中      華      民      國    九    十    年      十      月    十五    日


司法院資訊處製作；財團法人民間司法改革基金會備份。
